臺灣彰化地方法院刑事判決　　　　　　　　　　　　　九十一年度訴字第五六一號
　　公　訴　人　臺灣彰化地方法院檢察署檢察官
　　被　　　告　乙○○
右列被告因妨害兵役案件，經檢察官聲請簡易判決處刑（九十一年度偵字第四一一號
），本院彰化簡易庭認不宜以簡易判決處刑，簽移本院改依通常程序審理，本院判決
如左
    主  文
乙○○無罪。
    理  由
一、按檢察官聲請以簡易判決處刑之案件，經法院認為有刑事訴訟法第四百五十一條
    之一第四項但書之情形者，應適用通常程序審判之，同法第四百五十二條定有明
    文。本院認本件有刑事訴訟法第四百五十一條之一第四項但書之情形，不得以簡
    易判決處刑，應適用通常程序審理之，合先敘明。
二、公訴意旨略以：被告乙○○係臨時召集回役應召員，其原應於民國九十年十二月
    十日至興中營區（台中新社）報到，接受臨時召集，惟該通知召集之臨時召集令
    於九十年十一月二十八日經勤區警員林立乾送達被告乙○○位於彰化縣彰化市○
    巷里○○路○段八十九巷一七四號住處，並由其伯父陳福金簽收轉交乙○○收受
    ，其竟無故不依規定於應受召集之當日前往指定處所報到，而無故逾應召期限二
    日，因認被告係涉犯修正前妨害兵役治罪條例第六條第五款之罪嫌等語。
三、按犯罪事實應依證據認定之，無證據不得推定其犯罪事實，又不能證明被告犯罪
    者，應諭知無罪之判決，刑事訴訟法第一百五十四條、第三百零一條第一項分別
    定有明文。又按修正前妨害兵役治罪條例第六條第五款之避免臨時召集罪，係以
    意圖避免臨時召集，而應受召集，無故逾入營期限二日為構成要件，是應受召集
    者，須主觀上有避免臨時召集之「意圖」，且「無故」不依規定向指定之部隊辦
    理報到入營，並已逾入營期限「二日」者，始足當之。再所謂「意圖」，係指行
    為人出於特定犯罪目的而努力謀求構成要件之實現，或希求構成要件所預定結果
    之發生，以達成其犯罪目的之主觀心態，故「意圖犯」除須有故意之行為外，尚
    須出於特定之不法意圖，始能成立。是苟應受召集者，於指定入營期限之二日內
    ，確有相當之事由，或因客觀上不能報到入營者，尚難認其主觀上有避免臨時召
    集之意圖，自無從遽論修正前妨害兵役治罪條例第六條第五款之罪責。
四、本件公訴人認被告涉犯修正前妨害兵役治罪條例第六條第五款意圖避免臨時召集
    ，而無故逾入營期限二日之罪嫌，無非係以被告接到召集令後，未依期到指定處
    所報到為其依據；然訊之被告乙○○，固坦承於收受其伯父陳福金所轉交之臨時
    召集令後未報到之事實，惟堅詞否認有避免召集之意圖，辯稱：應召日當日下午
    二時許伊有至台中火車站，但當時身體不舒服，所以未即前往報到，之後伊便返
    家，約於當日晚上八、九時許到家，當晚伊母親甲○○有叫伊要去報到，但當時
    身體真的很不舒服，無法去報到，隔天伊有至醫院求診，因部隊的人曾告訴伊母
    親：若無團管區所開立之延期入營證明，依規定部隊於應召日之翌日即不接受應
    召員之報到，而團管區的人因伊沒有於應召日當日就診，所以不開立予伊延期入
    營之證明，故伊看完醫生後也沒有到營區報到等語。經查：
（一）按妨害兵役治罪條例所謂之「因故」不能如期入營，係指因病或因重大事故非
      本人不能處理，致應召員無法親自辦理報到之情形，此觀之臨時召集令背面所
      載明之應召員注意事項第六條第一項之規定自明。本件被告雖辯稱：伊於應召
      日當日身體不舒服，才未依規定前往報到，伊並無避免臨時召集之意圖云云，
      此固據證人即被告之母親甲○○於偵查中及本院調查時證述明確，並提出冠華
      醫院於九十年十二月十一日（即應召日翌日）所開立之診斷證明書一紙為憑，
      惟被告於本院調查時亦自承：「我當日（即應召日）約下午二點多時到達台中
      火車站，身體感覺不舒服，在火車站休息到（下午）五、六點時身體有比較好
      一點，就搭車回彰化火車站，之後步行約一個多鐘頭回家，約八、九點時到家
      。」等語，是姑不論被告於到達台中火車站時，是否已達因病致無法前往辦理
      報到之情事，然其既於休息之後，身體已稍感舒適，並能自行搭車，甚至步行
      約一個多鐘頭返家，顯見其於休息之後，尚能自行前往辦理報到入營，其竟未
      依規定前往報到地點，反自行返家，遽難謂其係因故不能如期報到入營，故被
      告於應召日當日是否確無避免臨時召集之意圖，實屬可疑？
（二）另被告所辯：因團管區人員不開立予伊延期入營之證明，部隊也因此拒絕接受
      伊辦理報到，致伊無法於入營期限二日內辦理報到等情，業據證人甲○○於本
      院調查時證稱：「我當日回到家後，見乙○○在家，立即就打電話給部隊的人
    ，部隊的人叫我們要去報到，我有問隔天是否可以去報到，部隊說收到（當日
      ）十二點為止，並沒有明白地說隔天不能去報到，但我隔天打電話給團管區，
      跟團管區說乙○○的情形，團管區說要有當日的醫生證明，我說當日沒有去看
      醫生，團管區就說沒有當日醫生證明他們就不能開（延期入營）證明，但如果
      部隊要收就沒有問題，就給我主辦人（即證人曾程濰）的電話，我又打電話去
      給主辦人，主辦人說一定要有團管區的證明他們才能收。」，核與證人即團管
      區人員丙○○○○於本院調查時所結證稱：「（乙○○母親是否曾經打電話給
      你請核發證明？）因召集日是九十年十二月十日，可是他母親是十二月十一日
      打才電話給我，但我們依規定如果是生病應該是當日就要請假，診斷證明也應
      該是九十年十二月十日才可以，而且要開兵役用的診斷證明才可以，可是他提
      出的診斷證明卻是九十年十二月十一日就診，召集日當天並沒有就醫，所以與
      規定不符，我就不能發證明給他，而且我有印象，他母親之前還一直與我聯絡
      乙○○何時要回役，他母親也說當日乙○○可以依照召集時間入營。」等語，
      情節相符，證人即本件臨時召集之主辦人曾程濰雖不記得是否確曾因本件召集
      事件與被告之母親甲○○通過電話，然其於本院調查時亦證稱：「依規定於應
      召日翌日報到一定要有團管區的證明我們才能接受，否則不能接受報到。（（
      提示修正前妨害兵役治罪條例第六條第五款法條）法條規定為無故逾入營期限
      二日，始構成刑責，為何軍隊於應召日翌日可拒收應召員，嗣後再將之移送法
      辦？）我們總部是告訴我不可以報到，我們只負責將應召日當天未報到之應召
      員名單送至團管區，並未參與移送之事。」等語，顯見被告上開所辯，洵屬有
      據，應堪採信。是被告於應召日翌日之所以仍未前往辦理報到，確係因部隊拒
      絕接受其報到，並非其故意不辦理報到，參以被告之母親確於翌日與團管區及
      部隊等相關人員多次電話聯繫等情，實難認被告於應召日翌日亦有意圖避免臨
      時召集，而無故不接受召集之情事。
（三）從而，縱認被告於應召日當日確意圖避免臨時召集，而無故不入營報到，然被
      告於應召日翌日已無避免臨時召集之意圖，反係因部隊人員拒絕接受其辦理報
      到，致其無法報到接受召集，顯非意圖避免臨時召集，而無故逾入營期限二日
      ，不接受召集，自與修正前妨害兵役治罪條例第六條第五款之構成要件有間。
      此外，復查無其它積極證據足資證明被告有何公訴人所指之犯行，依前揭條文
      規定，自應為被告無罪之諭知。
據上論斷，應依刑事訴訟法第四百五十二條、第三百零一條第一項，判決如主文。
本案經檢察官黃鼎鈞到庭執行職務。
中      華      民      國    九十一    年      八      月     二十     日
                          台灣彰化地方法院刑事第一庭
                                審判長法官  葉  榮  郎
                                法      官  吳  俊  螢
                                法      官  簡  璽  容
右正本證明與原本無異。
如不服本判決，應於判決送達後十日內向本院提出上訴狀( 須附繕本 )。
                                法院書記官  王  惠  嬌
中      華      民      國    九十一    年      八      月     二十一   日
